【裁判字號】    92,台上,4817
【裁判日期】    920904
【裁判案由】    違反公職人員選舉罷免法
【裁判全文】
最高法院刑事判決                              九十二年度台上字第四八一七號
    上  訴  人  台灣高等法院台中分院檢察署檢察官
    被      告  甲○○
    選任辯護人  賴利水
右上訴人因被告違反公職人員選舉罷免法案件，不服台灣高等法院台中分院中華民國
九十二年六月三日第二審判決（九十一年度上訴字第一三八四號，起訴案號：台灣台
中地方法院檢察署九十一年度選偵字第二七號），提起上訴，本院判決如左：
    主  文
上訴駁回。
    理  由
按刑事訴訟法第三百七十六條所列各罪之案件，經第二審判決者，不得上訴於第三審
法院，法有明文。至案件是否屬於刑事訴訟法第三百七十六條所列各罪之範圍，係以
當事人在第二審言詞辯論終結前有無提出爭執而定，如當事人未主張非刑事訴訟法第
三百七十六條所列各罪，且按其起訴之犯罪事實又非顯然不屬於該條所列各罪，經第
二審判決者，即不得上訴於第三審法院。本件台灣台中地方法院檢察署檢察官起訴書
犯罪事實欄係記載：被告甲○○擔任民國九十一年台中縣縣議員候選人劉松梧競選總
部顧問，為劉松梧之助選員。為求劉松梧當選，基於預備賄選之犯意，自備千元券新
台幣七萬九千元、五百元券六千五百元，共八萬五千五百元，連同劉松梧競選文宣隨
身攜帶，預備交付予台中縣后里鄉之選民，行求投票予劉松梧。嗣於同年一月二十五
日下午四時許，在台中縣后里鄉○○路二七○號住處，為檢察官查獲，當場在其身上
扣得預備行賄之款項共八萬五千五百元、預備行賄之名冊二張及劉松梧競選文宣三十
三張等情。其證據及所犯法條欄亦明載：「被告所為係犯公職人員選舉罷免法第九十
條之一第二項之罪嫌」等語，並無一語敘及對於有投票權之人，行求賄賂，而約其投
票權為一定行使之行為。足認檢察官僅起訴被告觸犯公職人員選舉罷免法第九十條之
一第二項之罪，核屬刑事訴訟法第三百七十六條第一款之案件。台灣台中地方法院審
理後，雖變更起訴法條，改依同法第九十條之一第一項之行求賄賂罪判刑，但檢察官
並未表示不服，被告則不服該判決提起第二審上訴，經原審撤銷第一審之判決改判諭
知其無罪在案，有各該偵審案卷可稽。而本乎法院審判之對象，以起訴書記載與審判
中所主張或卷內存在具同一性之事實為限。至上訴審審判之範圍，亦以上訴範圍內之
事實為其對象。倘第二審判決撤銷第一審之有罪判決，改為無罪之諭知；檢察官又於
第二審審判中，未爭執或主張被告犯罪事實為刑事訴訟法第三百七十六條規定以外之
罪名者，因第一審之有罪判決已被撤銷改判無罪。則被告被訴範圍，自亦回復公訴意
旨所主張之犯罪事實，無從執被撤銷已不存在之第一審判決所認定之事實，資為審判
之對象。卷查本件檢察官於第二審言詞辯論終結前，對被告所涉預備行賄罪名並未有
所爭執。第一審檢察官於第一審言詞辯論時僅陳述：「起訴要旨如起訴書所載」，未
及於行求賄選罪，第二審檢察官於原審言詞辯論時亦僅論告：「請依法判決」，更未
見爭執或主張被告涉犯投票行賄罪名。揆之首開說明，既經第二審判決確定，自不得
再上訴於第三審法院，第二審檢察官提起第三審上訴，顯為法所不許，應予駁回。
據上論結，應依刑事訴訟法第三百九十五條前段，判決如主文。
中      華      民      國    九十二    年      九      月      四      日
                              最高法院刑事第四庭
                                  審判長法官  紀  俊  乾
                                        法官  黃  正  興
                                        法官  劉  介  民
                                        法官  陳  東  誥
                                        法官  林  秀  夫
      右正本證明與原本無異
                                              書  記  官
中      華      民      國    九十二    年      九      月      八      日


司法院資訊處製作；財團法人民間司法改革基金會備份。
